【裁判字號】    94,訴,869
【裁判日期】    950221
【裁判案由】    損害賠償
【裁判全文】
臺灣桃園地方法院民事判決               94年度訴字第869號
原      告  甲○○
            戊○○
共      同
訴訟代理人  廖修譽律師
被      告  乙○○
訴訟代理人  丙○○
複代理人    丁○○
            己○○
上列當事人間請求損害賠償事件，係原告於本院93年度壢交簡字
第1630號過失傷害刑事案件提起附帶民事訴訟（93年度壢交附字
第72號），經本院刑事庭於民國93年12月15日裁定移送前來，於
民國95年2 月7 日言詞辯論終結，本院判決如下：
    主      文
被告應給付原告甲○○新臺幣壹佰零伍萬伍仟貳佰玖拾肆元，原
告戊○○新臺幣陸拾玖萬仟陸佰捌拾貳元，及均自民國九十三
年十一月二十三日起至清償日止按年息百分之五計算之利息。
原告其餘之訴駁回。
訴訟費用由被告負擔百分之四十，原告甲○○負擔百分之三十，
餘由原告戊○○負擔。
本判決第一項於原告甲○○、戊○○分別以新臺幣拾伍萬貳仟
元、新臺幣貳拾萬壹仟元供擔保，得假執行；但被告如分別以
新臺幣壹佰零伍萬伍仟貳佰玖拾肆元、新臺幣陸拾玖萬仟陸佰
捌拾貳元預供擔保，得免為假執行。
原告其餘假執行之聲請駁回。
    事實及理由
甲、原告主張：(一)民國93年6 月6 日晚間21時50分許，原告二人
    騎乘車號GYS —810 之重機車行經桃園縣龍潭鄉○○路與大
    昌路口，沿大昌路往石門水庫方向，時值紅燈，為等待紅綠
    燈號誌轉換，故於該與中正路交岔路口處，停止於慢車道停
    止線後。此時被告駕駛車號2823—FU之自小客車行經該路口
    ，毫無減速，亦未注意車前狀況，且未行駛汽車用道，強行
    駛入慢車道，致猛烈撞擊原告車輛，將原告連同重型機車飛
    撞至中正路上，致原告甲○○頭部受有部外傷併腦震盪、右
    側足踝骨折等全身大小輕重不一之傷害；原告戊○○則受有
    右側胸部挫傷、左側恥骨環骨骨折合併多處擦傷及疑似椎間
    盤脫出合併右側坐骨神經痛之嚴重傷害。而被告因上開過失
    行為，經臺灣桃園地方法院檢察署以93年度偵字14962 號聲
    請簡易處刑，嗣經本院中壢簡易庭以93年度壢交簡字1630號
    判決處被告二個月有期徒刑，嗣經本院刑事庭以94年度交簡
    上字第38號判決駁回臺灣桃園地方法院檢察署檢察官上訴確
    定在案。(二)基上事實，依民法第184 條第1 項、民法第192
    條第1 項、民法第193 條第1 項及195 條第1 項之規定，原
    告得請求被告賠償損害。茲將原告請求賠償之內容，詳述如
    下。1.甲○○減少勞動能力之部分：因被告之上開不法行為
    ，甲○○之身體健康法益業已受相當之損害，於事發後，原
    估計自93年6 月起至少要到94年5 月才可能回復工作能力。
    但歷經將近一年後，甲○○因骨折手術而固定之鋼釘雖已拔
    除，然根本未能完全恢復，而留有嚴重之後遺症，經醫院診
    斷，尚存留有下肢部分功能障礙，其後續鋼釘之拔除仍需要
    在一年之後等情，有長庚紀念醫院於94年6 月2 日開立之診
    斷證明書可證，準此，甲○○因本件事故而不能工作之期間
    ，應計算至該診斷證明書（94年6 月2 日）開立一年後，即
    95年6 月1 日止。而甲○○平日係擔任木工師父工作，按日
    計酬，日薪為新臺幣（下同）3,000 元，依日曆所載工作天
    計算（扣除星期六、日及例假日），其不能工作之日數共計
    為506 日（93年6 月計18天；93年7 月計22天；93年8 月計
    22天；93年9 月計21天；93年10月計21天；93年11月計22
    天；93年12月計23天；94年1 月計21天；94年2 月計15天；
    94年3 月計23天；94年4 月計20天；94年5 月計22天；94年
    6 月計22天；94年7 月計21天；94年8 月計23天；94年9 月
    計22天；94年10月計20天；94年11月計22天；94年12月計22
    天；95年1 月20天；95年2 月計19天；95年3 月計23天；95
    年4 月計19天；95年5 月計22天；95年6 月計1 天）。基上
    計算，原告甲○○不能工作所受損害1,518,000 元（3,000
    ×506 ＝1,518,000）。2. 原告戊○○減少勞動能力之部分
    ：自事發93年6 月起至93年9 月回復工作止，已造成原告戊
    ○○三個月不能工作之損失。原告戊○○每月收入為30,000
    元，共計損失90,000元。3.原告甲○○因此支出醫療相關費
    用44,958元及看護費用40,000元，合計支出84,958元。4.
    原告戊○○支出醫療相關費用41,290元以及看護費用32,000
    元，合計73,290元。5.被告於肇事之後，始終站立於其自小
    客車旁以行動電話與他人通話，從未趨近查看原告之傷勢、
    現場安危等，亦未提供原告任何之緊急協助，顯然被告僅顧
    及其車損狀況，完全棄人命安全於不顧。而原告甲○○受有
    傷害係為頭部外傷併腦震盪、右側足踝骨折等全身大小輕重
    不一之傷勢，且歷經將近一年，雖已拔除因骨折手術固定之
    鋼釘，然留有嚴重之後遺症，經醫院診斷尚存留有下肢部分
    功能障礙，而後續鋼釘拔除仍需要在一年之後，已造成原告
    日常生活嚴重之不便，原告精神亦遭受莫大之折磨，為此請
    求被告賠償精神上之損害1,197,100 元。6.原告戊○○因本
    事件受有右側胸部挫傷、左側恥骨環骨骨折合併多處擦傷及
    疑似椎間盤脫出合併右側坐骨神經痛之嚴重傷勢，必須做長
    期復健治療，且有椎骨折變形之無法治癒之後遺症。「薦椎
    」係在最後一節腰椎之後由五塊骨頭融合形成的，形狀為三
    角形，而在薦椎之下是由四塊小骨所融合組成的尾椎，薦椎
    和尾椎和其他的脊椎看起來不太一樣，它的神經主要是支配
    骨盆腔器官及臀部肌肉、薦椎和尾椎可以把它視為整個脊椎
    結構的基礎，顯見原告戊○○部分之薦椎骨折變形，已可能
    影響生育，就此亦造成其心理上之痛苦；爰請求被告賠償精
    神上之損害1,681,600 元。7.基上，原告甲○○、戊○○得
    請求被告賠償之金額分別為2,800,058 元（1,518,000 ＋
    84,958＋1,197,100 ＝2,800,058）元 及1,844,890 元（
    90,000＋73,290＋1,681,600 ＝1,844,890）。 又依汽車強
    制責任險之規定，已受保險理賠之部分應扣除。本件原告甲
    ○○已受汽車強制責任險理賠72,664元，原告戊○○亦已受
    理賠69,608元，均應扣除，是被告仍應分別賠償原告甲○○
    、戊○○2,727,394 元（2,800,058 －72,664＝2,727,394
    ）及1,775,282 元（1,844,890 －69,608＝1,775,282）等
    語，並聲明：被告應給付原告甲○○2,727,394 元、原告戊
    ○○1,775,282 元，及均自刑事附帶民事起訴狀繕本送達之
    翌日起至清償日止，按週年利率百分之五計算之利息；願供
    擔保請准宣告假執行。
乙、被告則以：原告甲○○主張自93年6 月6 日至95年6 月1 日
    止共506 天不能工作云云，但未舉證證明，又診斷證明書僅
    記載「後續鋼釘需拔除，約在一年後」，亦不能證明其一年
    之間無法工作，且其從事之木工工作係採按日計酬，亦即係
    於有工程可承接時方有工作，故原告主張受有506 天不能工
    作致不能取得薪資之損失，顯逾常理。又被告否認原告戊○
    ○主張每月工資30,000元之事實，戊○○出具之診斷證明書
    僅記載需休養及門診追蹤，並無法證明原告無法工作。至於
    原告支出之醫療費部分，已向富邦產物保險公司申請汽車強
    制險理賠，不得再向被告請求。另原告甲○○、戊○○主張
    其等分別支出看護費用40,000元及32,000元部分，被告不爭
    執。至於原告請求精神慰撫金實屬過高，應審酌雙方經濟能
    力、社會地位及原告受傷情形等一切情狀予以酌減等語作為
    抗辯，並聲明：原告之訴駁回；如受不利之判決，願供擔保
    請准免為假執行。
丙、得心證之理由：
  一、按訴狀達後，原告不得將原訴變更或追加他訴，但擴張或
      減縮應受判決事項之聲明者，不在此限，此觀諸民事訴訟
      法第255 條第1 項第3 款規定甚明。本件原告起訴時係本
      於被告於93年6 月6 日對於原告二人之侵權行為，分別請
      求被告賠償2,139,184 元及1,815,094 元。於本院審理時
      ，則本於同一請求權，分別請求被告賠償2,727,394 元及
      1,775,282 元，核分別屬於擴張及減縮應受判決事項之聲
      明，依首揭規定，應予准許，合先敘明。
  二、原告主上開張(一)之事實，為被告所不爭執，堪信為真實。
      是原告主張被告因過失不法侵害原告二人之身體，應為可
      採。按「因故意或過失，不法侵害他人之權利者，負損害
      賠償責任。」、「不法侵害他人之身體或健康者，對於被
      害人因此喪失或減少勞動能力，或增加生活上之需要時，
      應負損害賠償責任。」、「不法侵害他人之身體、健康、
      名譽、自由、信用、隱私、貞操，或不法侵害其他人格法
      益而情節重大者，被害人雖非財產上之損害，亦得請求賠
      償相當之金額。」民法第184 條第1 項前段、第193 條第
      1 項及第195 條第1 項分別定有明文。本件被告因過失不
      法侵害原告二人之身體法益，則原告依前開規定請求被告
      賠償損害，自屬有據。茲就原告得請求賠償之範圍認定如
      下：
    (一)關於原告甲○○部分：
    1.原告甲○○主張其因被告之侵權行為而受有傷害致支出醫
      藥費用44,958元，又因受傷有請人看護之必要而支出看護
      費用40,000元等情，為被告所不爭執，堪信為真實。是原
      告甲○○請求被告賠償上開損害，於法有據，應予准許。
    2.原告主張其因受有上開傷害，自93年6 月6 日起至95年6
      月1 日止共計506 天（已扣除其間之星期六、日及例假日
      ）不能工作而受有不能取得薪資之損害乙節，為被告否認
      。經查原告甲○○因受有前開傷害，於93年6 月7 日進入
      長庚紀念醫院手術復位及鋼釘固定，但因癒合緩慢及不良
      ，於93年11月4 日仍不良於行，無法蹲踞，仍須門診並復
      健積極治療，需避免重荷工作及休養半年等情，有長庚紀
      念醫院於93年11月4 日開具之診斷證明書為證（見本院93
      年度壢交附字第72號卷宗第16頁）。是原告甲○○主張其
      自93年6 月7 日起至94年5 月4 日止之期間無法工作乙節
      ，應為可採。至原告甲○○主張自94年5 月5 日起至95年
      6 月1 日止亦喪失工作能力乙節，雖提出長庚紀念醫院94
      年6 月2 日開立之診斷證明書（見原告94年7 月25日民事
      補充理由一狀補證二）為證，惟該證明書僅記載略以原告
      甲○○目前未完全恢復，存留下肢部分功能障礙，後續鋼
      釘拔除約在一年後等語，僅能證明甲○○傷勢尚未完全康
      復，不能證明因此不能工作，而原告甲○○亦未再提出其
      他證據以為補強，其此部分主張，尚不能採信。按當事人
      已證明受有損害而不能證明其數額或證明顯有重大困難者
      ，法院應審酌一切情況，依所得心證定其數額，民事訴訟
      法第222 條第2 項定有明文。本件原告甲○○主張其為木
      工工人，無固定工作日，且係按日計酬等情，為被告所不
      爭，應為真實，而原告甲○○因本件事故於93年6 月7 日
      起至94年5 月4 日止之期間喪失工作能力之事實已經認定
      ，且原告甲○○既是無固定工作時間、按日計酬之人，則
      要求其舉證證明於上開喪失工作能力期間之某日雖有工作
      ，因喪失工作能力而無法工作致不能取得該報酬者，對其
      顯然過苛，況原告甲○○於本項請求，已先行扣除各該月
      份之星期六、日及例假日，本院斟酌上開一切情狀，認為
      原告甲○○主張其於上開期間有231 日（即93年6 月計18
      日；93年7 月計22日；93年8 月計22日；93年9 月計21日
      ；93年10月計21日；93年11月計22 日 ；93年12月計23日
      ；94年1 月計21日；94年2 月計15日；94年3 月計23日；
      94年4 月計20日；94年5 月計3 日，合計231 日）因不能
      工作致受有不能取得該工作報酬之損害為可採，而原告主
      張每日工作報酬為3,000 元乙節，為被告所不爭執（見本
      院94年10月4 日言詞辯論筆錄第3 頁），應為可採，基上
      ，應認原告甲○○所受有本項損害之金額為693,000 元（
      231 ×3,000 ＝693,000）， 原告甲○○逾此金額範圍之
      主張，不可採。
    3.又原告甲○○為木工工人，因被告之侵權行為，頭部受有
      部外傷併腦震盪、右側足踝骨折等全身大小輕重不一之傷
      害，經手術後，迄今一年餘，仍留有下肢部分功能障礙，
      尚未完全康復，其主張受有精神上之痛苦乙節，應為可採
      。本院斟酌被告侵權行為之態樣及原告甲○○所受傷害之
      狀況等一切情狀，認為原告甲○○得請求被告賠償之非財
      產上之損害以350,000 元為適當，逾此範圍之請求過高，
      不能准許。
    4.基上，原告甲○○得請求被告賠償之金額為1,127,958 元
      （44,958＋40,000＋693,000＋350,000＝1,127,958）。
    (二)關於原告戊○○部分：
    1.原告戊○○主張其因被告之侵權行為而受有傷害致支出醫
      藥費用41,290元，又因受傷有請人看護之必要而支出看護
      費用32,000元等情，為被告所不爭執，堪信為真實。是原
      告戊○○請求被告賠償上開損害，於法有據，應予准許。
    2.原告戊○○主張其因受有上開傷害，致自93年6 月7 日起
      至93年9 月8 日止無法上班，而不能取得該三個月之薪資
      90,000元乙節，業據原告戊○○提出薪資證明書及聲明書
      為證，堪信為真實。是原告戊○○請求被告賠償此部分損
      害，於法有據。
    3.又原告戊○○為慧智人力資源管理顧問有限公司員工，因
      被告之侵權行為，受有右側胸部挫傷、左側恥骨環骨骨折
      合併多處擦傷及疑似椎間盤脫出合併右側坐骨神經痛之傷
      害，經治療後，其行動能力雖未受明顯影響，但薦椎有明
      顯變形，影響坐的動作，不可久坐，排便會痛，神經損傷
      已不能回復，右側大腿後側會有麻木感，但不影響腳部活
      動等情，有診斷證明書附卷可按。足見被告所致原告戊○
      ○之傷害，經治療後，迄今仍有不可回復之部分，且影響
      原告戊○○之部分日常生活。是原告戊○○其主張受有精
      神上之痛苦乙節，應為可採。本院斟酌被告侵權行為之態
      樣及原告戊○○所受傷害之狀況等一切情狀，認為原告戊
      ○○得請求被告賠償之非財產上之損害以600,000 元為適
      當，逾此範圍之請求過高，不能准許。
    4.基上，原告戊○○得請求被告賠償之金額為763,290 元（
      41,290＋32,000＋90,000＋600,000 ＝763,290）。
    (三)次按保險人依本法規定所為之保險給付，視為被保險人損
      害賠償金額之一部分；被保險人受賠償請求時，得扣除之
      ，強制汽車責任保險法第32條定有明文。經查原告甲○○
      、戊○○已經分別受領強制汽車責任保險保險人富邦產物
      保險公司之保險給付72,664元及69,608元等情，有匯款通
      知單2 紙為證，依上開規定，上開金額應自原告二人對於
      被告之賠償請求扣除之。準此，原告甲○○、戊○○得請
      求被告賠償之金額分別為1,055,294 元（1,127,958 －
      72,664＝1,055,294）及693,682元（763,290－69,608＝
      693,682）。
  三、從而，原告甲○○、戊○○依據侵權行為之法律關係，分
      別請求被告給付原告甲○○1,055,294 元及原告戊○○
      693,682 元，以及均自刑事附帶民事訴訟起訴狀繕本送達
      之翌日即93年11月23日起至清償日止按年息百分之五計算
      之利息部分為有理由，應予准許，逾此範圍之請求於法無
      據，應予駁回。
  四、兩造陳明願供擔保，聲請宣告假執行或免為假執行，經核
      原告勝訴部分，合於法律規定，爰分別酌定相當之擔保金
      額宣告之；原告其餘假執行之聲請，因訴之駁回而失所依
      據，不予准許。
丁、訴訟費用負擔之依據：民事訴訟法第79條、第85條第1項。
中    華    民    國    95    年    2     月    21    日
                  民事第三庭  法  官  林望民
上列為正本係照原本作成
如對本判決上訴，須於判決送達後20日內向本院提出上訴狀
中    華    民    國    95    年    2     月    21    日
                              書記官  曾建中


司法院資訊處製作；財團法人民間司法改革基金會備份。
